【裁判字號】    99,上易,161
【裁判日期】    990127
【裁判案由】    過失傷害
【裁判全文】
臺灣高等法院臺中分院刑事判決         99年度上易字第161號
上  訴  人  臺灣彰化地方法院檢察署檢察官
被      告  甲○    （大陸地區人民）
                    入境居留證統一編號：SB00000000號
上列上訴人因被告犯過失傷害案件，不服臺灣彰化地方法院九十
八年度易字第九三八號中華民國九十八年十二月四日第一審判決
（起訴案號：臺灣彰化地方法院檢察署九十八年度偵續字第五七
號），提起上訴，本院判決如下：
    主  文
上訴駁回。
    理  由
一、按依刑事訴訟法第三百五十條、第三百六十一條、第三百六
    十二條、第三百六十七條規定，不服地方法院之第一審判決
    而上訴者，須提出上訴書狀，並應敘述具體理由，為上訴必
    備之程式；其所提出之書狀未敘述上訴理由，或僅曾以言詞
    陳述上訴理由者，均應於上訴期間屆滿後二十日內補提理由
    書於第一審法院。第一審法院經形式審查，認逾期未補提上
    訴理由者，應定期間先命補正；逾期未補正者，為上訴不合
    法律上之程式，應以裁定駁回。倘已提出上訴理由，但所提
    非屬具體理由者，則由第二審法院以上訴不合法律上之程式
    ，判決駁回。而所謂具體理由，必係依據卷內既有訴訟資料
    或提出新事證，指摘或表明第一審判決有何採證認事、用法
    或量刑等足以影響判決本旨之不當或違法，而構成應予撤銷
    之具體事由，始克當之（例如：依憑證據法則具體指出所採
    證據何以不具證據能力，或依憑卷證資料，明確指出所為證
    據證明力之判斷如何違背經驗、論理法則）；倘僅泛言原判
    決認定事實錯誤、違背法令、量刑失之過重或輕縱，而未依
    上揭意旨指出具體事由，或形式上雖已指出具體事由，然該
    事由縱使屬實，亦不足以認為原判決有何不當或違法者（例
    如：對不具有調查必要性之證據，法院未依聲請調查亦未說
    明理由，或援用證據不當，但除去該證據仍應為同一事實之
    認定），皆難謂係具體理由，俾與第二審上訴制度旨在請求
    第二審法院撤銷、變更第一審不當或違法之判決，以實現個
    案救濟之立法目的相契合，並節制濫行上訴（最高法院九十
    七年度臺上字第八九二號刑事判決意旨參照）。
二、經查：本件上訴人雖於民國九十八年十二月二十九日向原審
    法院提出上訴書敘明上訴理由，惟所提出之上訴理由僅陳述
    稱：原審判決被告甲○無罪，固非無見。惟查，被告於檢察
    官偵查中坦承：伊一進告訴人乙○○家，見到告訴人之子閻
    秉福坐在椅子上，伊要找閻秉福，告訴人就攔著伊，告訴人
    一隻手抓著伊的手，另一隻手放在伊肩膀上，叫伊消氣，…
    ，伊當時確實很生氣等情，核與證人即告訴人於警、偵訊及
    審理時所為證述情節相符。參以被告於檢察官偵訊及法院審
    理時，一提及與告訴人及其子間之糾紛，即情緒激動幾近失
    控之情形觀之，則告訴人指訴被告於事發當時，激動憤怒之
    際，右手肘不慎揮擊告訴人之下巴，致年邁之告訴人牙齒因
    而鬆動進而於日後脫落一節，已可證明。原審認告訴人於報
    案程序、驗傷程序，疑點重重，導致醫師無從判斷牙齒究係
    自然脫落抑或外力碰撞所致，此證據模糊滅失之風險，不應
    歸由被告承擔，應歸由告訴人自行承擔，難令甘服。又本件
    告訴人亦具狀以此理由請求上訴，請將原判決撤銷，更為適
    當之判決等語。
三、本院查：
  (一)上訴人因不服地方法院之第一審判決而於九十八年十二月二
    十九日向原審法院提出上訴書敘明上訴理由，則依刑事訴訟
    法第三百六十一條第二項條文、立法修正理由及上開最高法
    院判決意旨，上訴人倘已提出上訴理由，但所提非屬具體理
    由者，則由第二審法院以上訴不合法律上之程式，以判決駁
    回之。至於上訴理由是否具體，係屬第二審法院審查範圍，
    則不在命補正之列（參見法院辦理刑事訴訟案件應行注意事
    項第一百六十二點），合先敘明。
  (二)經核上開上訴人所提出之上訴理由，仍非屬所謂之具體理由
    【即必須依據卷內既有訴訟資料或提出新事證，具體指摘或
    表明第一審判決有何採證認事、用法或量刑等足以影響判決
    本旨之不當或違法，而構成應予撤銷之具體事由，始克當之
    （例如：依憑證據法則具體指出所採證據何以不具證據能力
    ，或依憑卷證資料，明確指出所為證據證明力之判斷如何違
    背經驗、論理法則），最高法院九十七年度臺上字第八九二
    號判決意旨參見】，本件上訴人上訴陳稱：被告於檢察官偵
    查中坦承：伊一進告訴人乙○○家，見到告訴人之子閻秉福
    坐在椅子上，伊要找閻秉福，告訴人就攔著伊，告訴人一隻
    手抓著伊的手，另一隻手放在伊肩膀上，叫伊消氣，…，伊
    當時確實很生氣等情，核與證人即告訴人於警、偵訊及審理
    時所為證述情節相符。參以被告於檢察官偵訊及法院審理時
    ，一提及與告訴人及其子間之糾紛，即情緒激動幾近失控之
    情形觀之，則告訴人指訴被告於事發當時，激動憤怒之際，
    右手肘不慎揮擊告訴人之下巴，致年邁之告訴人牙齒因而鬆
    動進而於日後脫落一節，已可證明。原審認告訴人於報案程
    序、驗傷程序，疑點重重，導致醫師無從判斷牙齒究係自然
    脫落抑或外力碰撞所致，此證據模糊滅失之風險，不應歸由
    被告承擔，應歸由告訴人自行承擔，難令甘服。又本件告訴
    人亦具狀以此理由請求上訴，請將原判決撤銷，更為適當之
    判決為上訴之理由，而俱未依法指摘或表明第一審判決有何
    採證認事、用法或量刑等足以影響判決本旨之不當或違法，
    而構成應予撤銷之具體事由【上訴人上訴理由所指「被告於
    檢察官偵查中坦承：伊一進告訴人乙○○家，見到告訴人之
    子閻秉福坐在椅子上，伊要找閻秉福，告訴人就攔著伊，告
    訴人一隻手抓著伊的手，另一隻手放在伊肩膀上，叫伊消氣
    ，…，伊當時確實很生氣等情，核與證人即告訴人於警、偵
    訊及審理時所為證述情節相符。參以被告於檢察官偵訊及法
    院審理時，一提及與告訴人及其子間之糾紛，即情緒激動幾
    近失控之情形觀之，則告訴人指訴被告於事發當時，激動憤
    怒之際，右手肘不慎揮擊告訴人之下巴，致年邁之告訴人牙
    齒因而鬆動進而於日後脫落一節，已可證明。」一節，無非
    係檢察官單憑己意，立於自己之觀點所為推測之詞（檢察官
    何以可以由被告開庭時之情緒，即可逕行推論出被告確有為
    本件犯行？）；另檢察官所指陳原審認告訴人於報案程序、
    驗傷程序，疑點重重，導致醫師無從判斷牙齒究係自然脫落
    抑或外力碰撞所致，此證據模糊滅失之風險，不應歸由被告
    承擔，應歸由告訴人自行承擔，難令甘服乙情，同亦係置原
    判決所為之明白論述於不顧，徒執一己之意見空言指摘原判
    決不當，並未依據卷內既有訴訟資料或提出新事證，具體指
    摘或表明第一審判決有何採證認事、用法或量刑等足以影響
    判決本旨之不當或違法，而構成應予撤銷之具體事由，均難
    謂係具體理由】，揆諸上開最高法院判決意旨，及依「程序
    優先於實體」之刑事訴訟法原則，本件上訴自不合法定上訴
    程式，應予駁回，並不經言詞辯論為之。
據上論斷，應依刑事訴訟法第三百六十七條前段、第三百七十二
條，判決如主文。
中    華    民    國    99    年     1    月    27    日
            刑事第九庭    審判長法  官  江  德  千
                                法  官  賴  妙  雲
                                法  官  許  旭  聖
以上正本證明與原本無異。
不得上訴。
                                書記官  紀  美  鈺
中    華    民    國    99    年    1     月    27    日


司法院資訊處製作；財團法人民間司法改革基金會備份。
